【裁判字號】    97,台上,4856
【裁判日期】    971002
【裁判案由】    違反臺灣地區與大陸地區人民關係條例
【裁判全文】
最高法院刑事判決            九十七年度台上字第四八五六號
上  訴  人  甲○○
上列上訴人因違反台灣地區與大陸地區人民關係條例案件，不服
台灣高等法院花蓮分院中華民國九十七年七月二十五日第二審判
決（九十七年度上訴字第一六二號，起訴案號：台灣花蓮地方法
院檢察署九十七年度偵字第一四○一號），提起上訴，本院判決
如下：
    主  文
上訴駁回。
    理  由
按不服地方法院之第一審判決而上訴者，應向管轄第二審之高等
法院為之。而第二審上訴書狀應敘述具體理由，第二審法院認為
上訴書狀未敘述理由者，應以判決駁回之。刑事訴訟法第三百六
十一條第一項、第二項、第三百六十七條前段分別定有明文。本
件原判決以上訴人甲○○共同違反不得使大陸地區人民非法進入
台灣地區之規定，經第一審判決後，提起第二審上訴，其上訴書
狀未敘述具體理由，因認其上訴違背法定要件，爰不經言詞辯論
，逕以判決駁回，已詳敘憑以認定之理由。從形式上觀察，並無
違背法令之處。查台灣地區與大陸地區人民關係條例第七十九條
第一項之規定，不以意圖營利為構成要件，上訴人與大陸地區男
子辦理「假結婚」，以非法方法使該男子申請來台打工，即已構
成該罪，至其實際收受之報酬究為新台幣三萬元，抑八萬元，並
不影響其刑責之認定，不具調查之必要性，原審未再加以調查，
自無職權調查未盡之違法。又本件係經內政部入出國及移民署（
下稱移民署）發覺後移送台灣花蓮地方法院檢察署檢察官偵查，
上訴人於移民署專勤事務第一大隊宜蘭縣專勤隊及檢察官偵查中
始自白犯罪，不符自首條件，且自首係「得減」非「應減」，第
一審未予減輕其刑，原審予以維持，適用法則，仍無不合。另刑
法第五十九條之酌量減輕其刑，必於犯罪之情狀，在客觀上足以
引起一般同情，認為即予宣告法定最低度刑期，猶嫌過重者，始
有其適用，至於家人眾多，經濟困窘，年邁多病等情狀，僅可為
法定刑內從輕科刑之標準，不得據為酌量減輕之理由。第一審審
酌上訴人犯罪動機、手段，犯後態度等一切情況，已從輕量處有
期徒刑一年，減為六月，原審認為妥適，予以維持，並敘明其不
合酌量減輕或宣告緩刑之理由，核屬其量刑職權之適法行使，尤
難指為違法。上訴意旨，對於原判決究竟如何違背法令，並未依
據卷內資料為具體之指摘，徒憑己意，就原審採證認事及量刑之
職權行使，任意指摘，難謂已符合首揭法定上訴要件，其上訴違
背法律上之程式，應予駁回。
據上論結，應依刑事訴訟法第三百九十五條前段，判決如主文。
中    華    民    國  九十七  年    十    月    二    日
                      最高法院刑事第十一庭
                          審判長法官  花  滿  堂
                                法官  黃  正  興
                                法官  陳  東  誥
                                法官  林  錦  芳
                                法官  洪  昌  宏
      本件正本證明與原本無異
                                      書  記  官
中    華    民    國  九十七  年    十    月    六    日
                                                      Ｅ

司法院資訊處製作；財團法人民間司法改革基金會備份。
